臺灣臺北地方法院刑事判決　　　　　　　　95年度易字第2741號
公　訴　人　臺灣臺北地方法院檢察署檢察官
被　　　告　甲○○
上列被告因賭博案件，經檢察官聲請簡易判決處刑（95年度偵字
第19538號），經本院認為不宜以簡易判決處刑而適用通常訴訟
程序審理後，因被告在準備程序為有罪陳述，經合議庭裁定適用
簡式審判，判決如下：
    主  文
甲○○共同連續意圖營利，聚眾賭博，處有期徒刑肆月，如易科
罰金，以銀元佰元即新臺幣玖佰元折算壹日，行動電話壹支（
含門號0000000000號晶片卡乙張）沒收。又共同意圖營利，聚眾
賭博，處有期徒刑肆月，如易科罰金，以新臺幣壹仟元折算壹日
，行動電話壹支（含門號0000000000號晶片卡乙張）及簽賭單拾
貳張均沒收。應執行有期徒刑陸月，如易科罰金，以銀元佰元
即新臺幣玖佰元折算壹日，行動電話壹支（含門號0000000000號
晶片卡乙張）及簽賭單拾貳張均沒收。
    事  實
一、甲○○與姓名年籍不詳綽號「輝哥」之成年男子，共同基於
    意圖營利聚眾賭博之概括犯意，自民國95年3月間某日起，
    由「輝哥」任簽賭莊家（俗稱組頭），甲○○為下線（俗稱
    樁腳），利用由甲○○出面承租之臺北縣新店市○○路○段
    54 號2樓房屋作為簽賭站（非公眾得自由出入之場所），以
    中華職棒及美國職棒大聯盟賽事各球隊輸贏為下注對象，並
    以其所有門號0000000000號行動電話，接受不特定之賭客以
    電話下注，每注賭金為新臺幣（下同）1萬元，賭客猜中輸
    贏結果，則每萬元可贏得9,500元，如未猜中，則所下注之
    賭金全歸莊家所有，以此方式連續聚眾賭博，甲○○則於每
    次接受賭客下注後，每萬元賭金可自「輝哥」處分得抽頭
    150 元。至同年7月底8月初，甲○○因與前開綽號「輝哥」
    中斷聯繫，即單獨承前意圖營利聚眾賭博之犯意，自任莊家
    ，而以前開相同之賭博方式續行經營簽賭站，並於每次賽程
    結束後，由賭客指定時間、地點後自行前往收付賭金。嗣於
    同年10月12日10時50分許，為警在上揭簽賭站當場查獲，並
    扣得上開門號000000 00 00號行動電話1支（含SIM晶片卡1
    張）及簽賭單12張。
二、案經臺北縣政府警察局移送臺灣臺北地方法院檢察署檢察官
    偵查後聲請簡易判決處刑，嗣經本院認為不宜以簡易判決處
    刑，而適用通常訴訟程序審理。
    理  由
一、上揭犯罪事實，業經被告甲○○於警詢、偵查、審理中供承
    不諱，並有扣案之行動電話1支、門號0000000000號SIM卡1
    張、簽賭單12張、現場照片3張在卷可資佐證。是本件事證
    明確，被告罪行洵堪認定（被告僅係以行動電話供不特定賭
    客下注，且警方於查獲本案時亦未發現有賭客至前開簽賭站
    簽賭，自難認前開簽賭站係屬公眾得出入之場所，故本件只
    構成意圖營利、聚眾賭博罪，尚無另論以刑法第266條之賭
    博罪或同法第268條之供給賭博場所罪之必要，附此敘明）
    。
二、法律適用：
    刑法部分條文已於94年2月2日修正公布，並於95年7月1日起
    施行，其中第2條第1項規定：「行為後法律有變更者，適用
    行為時之法律，但行為後之法律有利於行為人者，適用最有
    利於行為人之法律」，此係規範行為後法律變更所生新舊法
    律比較適用之準據法，本身尚無新舊法比較之問題，是於新
    法施行後，應一律適用新法第2條第1項之規定，為「從舊從
    輕」之比較。又刑法施行法亦於95年6月14日修正，於95年
    7月1日施行，其中增訂第1條之1規定：「中華民國94年1 月
    7日刑法修正施行後，刑法分則編所定罰金之貨幣單位為新
    臺幣。94年1月7日刑法修正時，刑法分則編未修正之條文定
    有罰金者，自94年1月7日刑法修正施行後，就其所定數額提
    高為30倍。但72年6月26日至94年1月7日新增或修正之條文
    ，就其所定數額提高為3倍」。而「刑法修正之比較新舊法
    ，應就罪刑有關之共犯、未遂犯、想像競合犯、牽連犯、連
    續犯、結合犯，以及累犯加重、自首減輕暨其他法定加減原
    因（如身分加減）與加減例等一切情形，綜其全部罪刑之結
    果而為比較」，最高法院95年5月23日著有95年度第8次刑庭
    會議決議均可資參照。本件經綜合比較：
  (一)被告所犯之聚眾賭博罪，因刑法第268條規定有罰金刑，依
    上開刑法施行法第1條之1，雖改以新台幣為罰金之單位並提
    高30倍，惟因修正前之罰金單位為銀元，與新台幣之折算比
    例為3比1，又因前刑法分則有關條文罰金之倍數亦經修正前
    罰金罰鍰提高標準條例提高為10倍，因而依修正後之刑法施
    行法第1條之1規定提高30倍，就罰金之最高額而言，實與修
    正前罰金之最高額相同，惟罰金之最低額部分，因刑法第33
    條第5款亦經修正，罰金最低額由銀元1元以上，提高為1千
    元以上，並以百元為單位，因而以修正前之法律有利於被告
    。
  (二)修正後刑法業已刪除連續犯之規定，故連續數行為而犯同一
    罪名，依修正前刑法第56條規定，應以一罪論，但得加重其
    刑；而依修正後規定，則已無連續犯可資適用，被告於新法
    施行前之犯行（即95年6月30日以前之各次犯行）依新法即
    同應分論併罰，是以該部分之犯行，適用修正前關於連續犯
    之規定，對被告自係較為有利。
  (三)修正後刑法第51條第5款將數罪併罰之有期徒刑，合併應執
    行刑期最高度提高為30年，顯較修正前係規定「20年」，二
    者相比較亦以新法較不利於被告。
  (四)故本件應整體適用修正前之刑法及罰金罰鍰提高標準條例之
    規定。至於刑法第38條關於沒收之規定雖亦於95年7月1日修
    正施行，惟因沒收係屬從刑，應隨同主刑適用同一準據法，
    經前揭比較新舊法結果，既應適用修正前刑法之相關規定，
    有關沒收之規定，自應一併適用修正前刑法第38條之規定。
三、論罪科刑之理由：
  (一)本件被告之犯行，依其犯行時間，本諸刑法修正後之法律效
    果，應分為二階段論罪。第一階段為自95年3月間某日起至
    95年6月30日午夜12時止；第二階段為95年6月30日午夜12
    時起迄同年10月12日為警查獲時止。其理由係基於刑法修正
    後，有關連續犯之規定，自95年7月1日起廢除，其連續犯之
    關係已因法律修正而生阻斷連續犯之法律效果，不得再予適
    用，故95年7月1日前之犯行，本諸對被告有利之原則，得依
    法論以連續犯，惟同日後之犯行，依新法即應分論併罰。惟
    所謂分論併罰者，固係以一行為一罪為原則，惟該行為仍應
    以依法律可分之行為始得為論罪之對象，並未完全排除所謂
    接續犯、集合犯……等「包括上一罪」之適用。故若犯罪行
    為，本具有反覆實行數個同種類行為之特質，如實務上所認
    定之收集犯、職業犯、營業犯等，因行為人係基於概括或同
    一之犯意、在密集之時間、地點，持續侵害同一法益，且依
    社會通念，於客觀上其行為具有反覆、持續之性質，在刑法
    之評價上應僅成立一罪者，自仍應以實質上一罪或包括上一
    罪之關係論處。本件被告所犯之意圖營利聚眾賭博罪，依其
    犯意本屬概括而一貫，其於刑法修正前、後之犯行之所以應
    予分論併罰，純係因法律修正而生之阻斷效果。況其於法律
    修正後之犯行，因起訴書並未就其各別犯罪之時間、地點予
    以分別論述，從而客觀上本無從區分為數行為；且依其主觀
    犯意與行為特質，本具有集合犯之性質，自仍應僅論以一罪
    ，合應敘明（至於被告第二階段之犯行，雖依其與共犯「阿
    輝」間關係之中斷與否，而有共同正犯與單獨正犯之區別，
    然既係以一行為評價予以論罪，故該部分之犯行，仍僅論以
    共同正犯，併此敘明）。
  (二)核被告於95年7月1日前（第一階段）、後（第二階段）所為
    ，均係犯刑法第268條後段之意圖營利聚眾賭博罪。又被告
    第一階段之行為，因時間緊接，方法相同，觸犯構成要件相
    同之罪名，顯係基於概括犯意為之，應依刑法修正前之第56
    條連續犯規定，以一罪論，並依法加重其刑。被告所為第二
    階段之犯行，為集合犯，應論以一罪，並與第一階段之行為
    ，分論併罰。被告上開二階段之犯行，與綽號「輝哥」之成
    年男子間，均有共同犯意連絡與行為分擔，均為共同正犯。
  (三)爰審酌被告無前科紀錄，素行尚佳，為圖蠅頭小利，聚眾賭
    博，破壞社會善良風氣及其犯後坦承犯行，態度尚稱良好等
    一切情狀，依犯罪時間之先後，分別量處如主文所示之刑。
    又本件之宣告刑，依刑法修正前、後規定之不同，故有不同
    之易科罰金折算標準，且以刑法修正前之折算標準，對被告
    較為有利，爰於定應執行之刑後，依最高法院84年度台非字
    第452號判決意旨及臺灣高等法院暨所屬法院91年法律問題
    研討會第3號研討結論，依修正前之規定諭知易科罰金之折
    算標準。
  (四)扣案之行動電話1支（含門號0000000000號晶片卡1張），係
    屬被告所有，供犯罪所用之物，且於第一、二階段之犯行均
    有使用，爰依刑法第38條第1項第2款之規定，宣告沒收。至
    於簽賭單12張，與行動電話雖有共同性質，惟依上載日期顯
    係僅發生在第二階段犯行時，故僅就該部分之罪刑予以沒收
    。
據上論斷，應依刑事訴訟法第452條、第299條第1項前段，刑法
第2條第1項，（修正前）第28條、第56條、第268條、第41條第
1項前段、（修正前）第38條第1項第2款、第51條第5款、第9款
，罰金罰鍰提高標準條例第1條前段、（修正前）罰金罰鍰提高
標準條例第2條，現行法規所定貨幣單位折算新台幣條例第2條，
判決如主文。
本案經檢察官高怡修到庭執行職務。
中　　華　　民　　國　　96　　年　　2 　　月　　5 　　日
                  刑事第十五庭  法  官  楊台清
以上正本證明與原本無異
如不服本判決應於送達後10日內向本院提出上訴狀
                                書記官  陳麗津
中　　華　　民　　國　　96　　年　　2 　　月　　5 　　日
附錄本案論罪科刑法條全文
刑法第268條
意圖營利，供給賭博場所或聚眾賭博者，處3年以下有期徒刑，
得併科3,000元以下罰金。
